【裁判字號】    99,交聲,494
【裁判日期】    990419
【裁判案由】    聲明異議
【裁判全文】
臺灣高雄地方法院交通事件裁定         99年度交聲字第494號
原處分機關  高雄市政府交通局
代  表  人  王國材
異  議  人
即受處分人  甲○○
上列受處分人因違反道路交通管理處罰條例案件，對於高雄市政
府交通局99年2月6日所為之處分（原處分案號：高市交裁字第裁
32-V00000000號），聲明異議，本院裁定如下：
    主  文
原處分撤銷。
甲○○汽車所有人，行經有燈光號誌管制之交岔路口闖紅燈，處
罰鍰新臺幣肆仟伍佰元，並記違規點數點；又汽車駕駛人，駕
駛汽車有違反道路交通管理處罰條例之行為，經交通勤務警察制
止時，拒絕停車接受稽查而逃逸，處罰鍰新臺幣陸仟元，並記違
規點數壹點。
    理  由
一、異議意旨略以：異議人即受處分人甲○○於民國96年12月21
    日下午3 時30分，騎乘車牌號碼L7Q-286 號普通重型機車，
    行經於屏東市○○街91巷口有燈光號誌管制之交岔路口時闖
    紅燈，經現場執行交通勤務之員警發現吹哨攔停時，異議人
    竟不服取締，拒絕停車接受稽查而逃逸，經警記下該機車車
    號後，依道路交通管理處罰條例第53條第1 項、第60條第1
    項之規定，製單逕行舉發，原處分機關並依法裁處新臺幣（
    下同）10,500元。惟異議人於上開時間，雖有行經屏東市○
    ○街，但未有闖紅燈之行為，且本件舉發員警僅有開立舉發
    通知單，並無相關佐證足以認定異議人有前開違規行為，於
    裁決書所載之違規當時，亦無員警以警笛或手勢要求異議人
    停車受檢，為此聲明不服，爰依法聲請撤銷原處分等語。
二、按汽車駕駛人有闖紅燈、不服指揮稽查而逃逸之情形，當場
    不能或不宜攔截製單舉發者，得逕行舉發：第一項逕行舉發
    ，應記明車輛牌照號碼、車型等可資辨明之資料，以汽車所
    有人為被通知人製單舉發；汽車駕駛人，行經有燈光號誌管
    制之交岔路口闖紅燈者，處新臺幣1 千8 百元以上5 千4 百
    元以下罰鍰；汽車駕駛人，駕駛汽車有違反本條例之行為，
    經交通勤務警察或依法令執行交通稽查任務人員制止時，不
    聽制止或拒絕停車接受稽查而逃逸者，除按各該條規定處罰
    外，處新臺幣3 千元以上6 千元以下罰鍰；汽車駕駛人有第
    60條第1 項情形者，記違規點數1 點；汽車駕駛人有第53條
    情形者，記違規點數3 點，道路交通管理處罰條例第7 條之
    2 第1 項第1 款、第4 款、第4 項、第53條第1 項、第60條
    第1 項、第63條第1 項第1 款、第3 款分別定有明文。又道
    路交通管理處罰條例所稱之汽車，依該條例第3 條第8 款之
    規定，包含機器腳踏車在內。
三、經查：
（一）異議人於前開時、地，騎乘前開機車，闖越屏東市○○街
      91巷口紅燈，經值勤員警發現趨前攔檢時，異議人不服取
      締，拒絕停車接受稽查而逃逸，嗣經警抄錄車牌號碼後，
      以闖紅燈，不服取締而逃逸之違規逕行舉發等情，業據證
      人即執勤警員陳俊龍於本院調查中結證稱：我當天是在屏
      東縣政府警察局海豐派出所任職，並於當日下午2 時到4
      時執行交通稽查的勤務，我們在海豐那邊定點取締闖紅燈
      ，到約下午3 時30分左右，有1 輛重型機車闖紅燈，我們
      一看到就吹哨，並揮舞紅色旗子，要求機車騎士停車，但
      他不服取締，快騎到我們這邊就又掉頭走人，我們就拍照
      存證，並比對車型、車號無誤後，逕行摯單舉發等語（本
      院卷第19-20 頁）。本院衡酌證人陳進龍身為屏東縣政府
      警察局所屬警員，為執法人員，與異議人並不相識，復無
      怨隙，衡情應無在執行交通勤務中，刻意捏造事實舉發素
      不相識、毫無冤仇之受處分人之必要，且其於負有具結義
      務並可能受刑法偽證罪處罰之情形下，仍於法庭為前揭證
      言，其證言之憑信性應可獲得擔保。且警員取締交通違規
      行為，本與民眾立於潛在之對立關係，為避免引發民怨或
      爭議，而影響自身勤務之執行及警方執法之威信，衡情應
      會謹慎將事，在得以確定民眾違規事實之前提下，始予掣
      單舉發，故該證人之證述應足以作為認定本件異議人違規
      事實之依據。再依卷附車籍資料查詢1 紙及照片2 紙（本
      院卷第23-24 頁），該照片中之重型機車，與異議人所有
      之機車車型、顏色均相符。經異議人當庭檢視該照片後，
      亦稱：這台車是我的車子，但騎車的人是誰我不知道等語
      （本院卷第20頁）。可見證人當日進行取締時，確係異議
      人所有之上開機車行經該地，並有闖紅燈之違規行為。此
      部分事實，堪以認定。
（二）異議人雖於本院調查程序中辯稱：因為我是業務員，所以
      機車可能會借給同事使用，但這個人是誰我不知道云云。
      惟異議人既無法提出相關佐證，自難僅以其空言所辯，即
      為有利於其之認定。
（三）綜上，本件事證明確，受處分人違規行為已堪認定，應依
      法裁罰。
四、綜上所述，本件異議人確有騎乘前開機車，在前開巷口闖紅
    燈、拒絕停車接受稽查而逃逸之違規，原處分機關依道路交
    通管理處罰條例第53條第1 項、第60條第1 項之規定裁處上
    開金額罰鍰，本非無見。惟異議人所違反者，既係道路交通
    管理處罰條例第53條第1 項、第60條第1 項之規定，如前所
    述，裁決機關於依道路交通管理處裁決時，即應於科處罰鍰
    外，併各記違規點數3 點、1 點，始符規定，且上開記點之
    處罰，係屬強制規定，無從減免，原處分僅科處罰鍰，漏未
    併記異議人違規點數，難認允洽。是異議人之異議雖無理由
    ，惟原處分有上述瑕疵，自亦無可維持，應由本院將原處分
    撤銷，並依前揭道路交通管理處罰條例第53條第1 項、第60
    條第1 項、第63條第1 項第1 款、第3 款等規定，就異議人
    之違規行為，自為裁定如主文所示，以資適法。
據上論斷，應依道路交通案件處理辦法第20條前段，裁定如主文
。
中    華    民    國    99    年    4     月    19    日
                  交通法庭  法  官  楊珮瑛
以上正本證明與原本無異。
如不服本裁定，應於收受送達後5 日內向本院提出抗告狀。
中    華    民    國    99    年    4     月    20    日
                            書記官  郭南宏

司法院資訊處製作；財團法人民間司法改革基金會備份。
